【裁判字號】    98,交聲,1669
【裁判日期】    980527
【裁判案由】    聲明異議
【裁判全文】
臺灣臺中地方法院交通事件裁定        98年度交聲字第1669號
原處分機關  交通部公路總局臺中區監理所豐原監理站
聲明異議人
即受處分人  甲○○
上列受處分人因違反道路交通管理處罰條例案件，對於交通部公
路總局臺中區監理所豐原監理站於民國98年4 月27日所為之處分
（豐監稽違字第裁63-HD0000000號裁決書）聲明異議，本院裁定
如下：
    主    文
異議駁回。
    理    由
一、原處分意旨略以：異議人即受處分人甲○○（下稱受處分人
    ）於民國98年3 月27日15時49分許，騎乘車牌號碼L5A-618
    號重型機車，行經臺中縣豐原市○○路與忠孝街口處，因「
    闖紅燈（忠孝街直行三民路））」之違規情形，經臺中縣警
    察局豐原分局員警以中縣警交字第HD0000000 號舉發違反道
    路交通管理事件通知單當場舉發。嗣受處分人於限期內提出
    申訴，經臺中縣警察局豐原分局於98年4 月15日以中縣豐警
    交字第0980002316號函覆仍認受處分人有前開違規行為，原
    處分機關遂於98年4 月27日以豐監稽違字第裁63-HD0000000
    號裁決書，依道路交通管理處罰條例第53第1 項規定，裁處
    受處分人罰鍰新臺幣（下同）1,800 元，並依同條條第63（
    漏載第1 項第3 款條）規定記違規點數3 點，於法並無不合
    等語。
二、聲明異議意旨略以：員警攔檢之地點據其所稱之違規路口已
    過了2 個路口之遠，然員警仍然開單。而當伊回答員警未有
    闖紅燈時，員警告知伊在旁的車輛尚未啟動，伊為第一個啟
    動，然第一個啟動並非表示闖紅燈，且當地為五叉路口，當
    時亦為學童下課時間，車多且闖紅燈甚危險。申訴後，員警
    以其「所見」無誤回覆，且未能舉證，無法使人信服，爰依
    法聲明異議云云。
三、按道路交通管理處罰條例所稱之「車輛」，係指在道路上以
    原動機行駛之汽車（包括機器腳踏車）或以人力、獸力行駛
    之車輛，道路交通管理處罰條例第3 條第8 款定有明文。次
    按汽車駕駛人，行經有燈光號誌管制之交岔路口闖紅燈者，
    處新臺幣1,800 元以上5,400 以下罰鍰；又汽車駕駛人有53
    條之情形者，除依原條款處罰鍰外，並予記違規點數3 點，
    道路交通管理處罰條例第53條、第63條第1 項第3 款亦分別
    定有明文。
四、經查：
(一)、本件受處分人於前開時、地，騎乘前開重型機車，因「闖紅
    燈（忠孝街直行三民路）」之違規情事，經臺中縣警察局豐
    原分局員警依道路交通管理處罰條例第53條第1 項製發前開
    舉發通知單，嗣受處分人依限期申訴，原處分機關函請原舉
    發單位調查結果，仍認受處分人有前開違規行為，乃依同法
    第53第1 項規定，以前開裁決書裁處罰鍰1,800 元等情，有
    該臺中縣警察局豐原分局函文、舉發通知單及裁決書影本各
    乙份在卷可稽。
(二)、受處分人雖以前揭情詞置辯，惟查：
１、證人即本件舉發違規之警員胡志凱於本院訊問時到庭具結證
    稱：「（問：請詳述當時情形？）98年3 月27日我那時候是
    巡邏忠孝街及三民路口的五叉路巡邏路口，我是跟警員黃育
    偉一起騎警用機車在那附近巡邏，當日下午3 時49分左右，
    我在仁愛街附近攔下受處分人，這個路口距離忠孝街十幾公
    尺，沒有差距兩個路口，從忠孝街轉三民路，第一個路口就
    是仁愛街，當時我是跟受處分人一起停在忠孝街，我是停在
    受處分人的機車後面，當時忠孝街的路口是紅燈，所以受處
    分人不能往其他方向走，受處分人走到忠孝街口的時候，原
    來有停下來，當時正值三豐路綠燈，後來三豐路由綠燈變紅
    燈，變成三民路轉為綠燈，然後受處分人就進入三民路，所
    以我們判斷受處分人闖紅燈，因為三民路的綠燈號誌，是針
    對三民路上的車輛可以通行，並不是忠孝街的車輛可以左轉
    三民路，因為他沒有雙向號誌。所以受處分人轉進三民路的
    時候，我們就從後面追趕他，在仁愛街的時候攔他下來」、
    「（問：你當時能夠很明確的確認，受處分人是在忠孝街口
    紅燈的時候，轉入三民路？）可以確認，當時受處分人機車
    是停在禁止線的前面，我是停在禁止線的後面，只有距離受
    處分人1 、2 公尺遠的距離，所以我很明確的辨別燈號，也
    明確的看到受處分人違規」等語綦詳；核與證人即另一名在
    場警員黃育偉於本院訊問時到庭具結證稱：「（問：當時你
    有發現在庭的受處分人有違規嗎？）有。那時候我跟證人乙
    ○○在忠孝街附近執行機車巡邏，當時我們兩人各騎一部機
    車，當時我跟證人乙○○騎在忠孝街上，我是停在證人乙○
    ○的旁邊，當時所有的機車、汽車駕駛人都停在忠孝街的路
    口，因為忠孝街的路口是紅燈，我一開始沒有注意到受處分
    人的機車，後來我就看到受處分人機車直接左轉三民路，當
    時我還特別抬頭看一下忠孝街口的號誌，我看到號誌還是紅
    燈，並沒有變換，原本停在該路口的，其他汽、機車的駕駛
    人都還是停著沒有動，就只有受處分人的車子自己往三民路
    行駛，我就跟證人乙○○騎車自後追趕，在三民路與仁愛街
    口攔停受處分人」、「（問：受處分人往三民路方向前進的
    時候，當時忠孝街口你可以確認號誌是紅燈嗎？）可以確定
    」等語相符，足認上開2 名證人當時係停在受處分人之後方
    ，且很清楚見到忠孝街之號誌燈係紅燈，而親眼見到受處分
    人闖紅燈，始自後追趕至三民路與仁愛街口將受處分人予以
    攔停並舉發違規甚明。再參諸受處分人於本院訊問時自承：
    「那個路口很複雜，我當時是停在忠孝街的號誌下面，三民
    路沒有燈號，我要轉進三民路的時候，我看不到忠孝街的燈
    號」等語明確，準此，受處分人要轉進三民路時，既看不見
    忠孝街之燈號，而該路段號誌燈又較複雜，其本身或有誤看
    燈號，而造成闖紅燈違規之可能，益徵上開證人證述受處分
    人闖紅燈乙情，尚非無稽。
２、又按道路交通管理處罰條例第7 條第1 項規定：「道路交通
    管理之稽查、違規之紀錄，由交通勤務警察，或依法令執行
    交通稽查任務之人員執行之」，又交通警察製單舉發違反道
    路交通管理處罰條例所列之違規事實，本質上為行政處分，
    係公務員基於職務上公權力，依法就特定之具體事件所為具
    公法上效果之單方行政行為，基於公務員為公法上行為具有
    公信力之原則，該行政處分當可被推定為真正，故執勤警員
    方得當機處分以達其維護交通秩序、安全之行政目的，若謂
    公務員一切行政行為均須預留證據以證其實，則國家行政勢
    必窒礙難行，是本此公信原則，交通員警基於其職務權限，
    依據所見事實，攔停製單舉發交通違規案件，於法並無違誤
    。且執勤警員係依法執行公務，其等與受處分人既不相識，
    素無怨隙，而警員執行公務本身受行政懲處責任之監督，且
    於本院訊問時均具結作證，負有刑法偽證罪之處罰風險，苟
    無上開違規事實，衡情，當無甘冒行政懲處及刑責而刻意誣
    陷受處分人之可能。至於警方取締交通違規事件，其以照相
    方式取證者，固足為違規之證明，惟警員當場舉發者，既經
    舉發員警本身之目睹、耳聞，亦足為違規人違規之證明，非
    必所有之違規事件，均須有照片或其他書面資料，方足為違
    規之證據。況承上所述，本案舉發員警既係停於受處分人之
    後方一同等紅燈，復無其他遮避物阻檔視線，則其等目睹受
    處分人確有闖紅燈之違規情事，應堪認定。此外，本院復查
    無何積極證據，足認本案舉發員警有捏造事實違法取締之情
    事，則員警本其維護交通秩序、安全職責所為之舉發，自應
    受到合法、正確之推定，受處分人空言質疑舉發機關及員警
    之公正性，卻未能舉證以證其說，尚難採憑。
四、綜上，本件縱然未有照相、錄影存證，然業據上開證人證述
    明確，足認受處分人於前開時、地確有闖紅燈之違規行為，
    堪予認定。受處分人上開所辯，尚難採信。從而，原處分機
    關據以援引上開規定，裁處罰鍰1,800 元，並記違規點數3
    點，並無不當。本件聲明異議為無理由，應予駁回。
五、據上論斷，應依道路交通管理處罰條例第87條第2 項，道路
    交通案件處理辦法第19條規定，裁定如主文。
中    華    民    國    98    年    5     月    27    日
                        交通法庭  法  官  蔡美華
上正本證明與原本無異。
如不服本裁定，應於送達後5日內，向本院提出抗告狀。
                                  書記官  張皇清
中    華    民    國    98    年    5     月    27    日


司法院資訊處製作；財團法人民間司法改革基金會備份。
